【裁判字號】    89,交訴,81
【裁判日期】    891113
【裁判案由】    業務過失致死等
【裁判全文】
臺灣高雄地方法院刑事判決                          八十九年度交訴字第八一號
    公  訴  人  臺灣高雄地方法院檢察署檢察官
    被      告  乙○○
    被      告  甲○○
    右二人共同   康進益律師
    選任辯護人   王國論律師
右列被告因業務過失致死等案件，經檢察官提起公訴（八十九年度偵字第六二Ｏ五號
號），本院判決如左：
    主  文
乙○○從事業務之人，因業務上之過失致人於死，處有期徒刑壹年貳月；又駕駛動力
交通工具肇事致人於死傷而逃逸，處有期徒刑壹年，應執行有期徒刑貳年。緩刑肆年
。
甲○○從事業務之人，因業務上之過失致人於死，處有期徒刑壹年肆月；又教唆駕駛
動力交通工具致人於死傷而逃逸，處有期徒刑拾月，應執行有期徒刑貳年。緩刑伍年
。
    事  實
一、甲○○係忠德運輸企業股份有限公司（下稱忠德運輸公司）之負責人，以從事承
    攬載運貨物為業；乙○○考領有聯結車職業駕駛執照，受僱於忠德運輸公司，駕
    駛聯結車載運貨物為業，二人分別為從事承攬運送業務及駕駛為業務之人，八十
    九年三月一日凌晨，甲○○命乙○○駕駛忠德公司所有車牌號碼ＸＴ一四六號曳
    引車前往高雄縣永安工業區聯結半拖車，載運鋼構（即鋼樑）送往高雄縣大寮鄉
    新庴國民小學附近之某噴砂場，二人明知所欲聯結之半拖車車寬為二點六公尺，
    而貨車裝載貨物不得超過車身，及渠等所擬行經高雄縣永安鄉○○路○○道寬僅
    三點五公尺，機車道為一點六公尺（合計為五點一公尺），且於夜間行車，因視
    距較短，難以掌握車前之人、車動態，如貨物裝載超過車身寬甚多，尤易影響對
    向來車之行車安全，更應確實遵守前揭貨車裝載貨物不得超過車身之規定，以防
    止交通事故之發生，且如係成形鋼構，無法不超過車身而為裝載，亦應繪製裝載
    圖，填具申請書，向公路監理機關申請核發臨時通行證，並於運送過程中派人在
    車前適當之距離採取必要安全警示措施，而此並為渠等所能注意之情事，詎甲○
    ○竟未事先提出聲請，逕將長十四點七公尺，寬為五點七五公尺之鋼構裝載於Ｙ
    Ｚ─六五號半拖車上，乙○○駕駛前揭曳引車抵達後，即將已裝妥鋼構之拖車聯
    結於所駕駛之曳引車後，旋即與另一聯結車司機吳宗澤分別駕駛聯結車載運鋼構
    依序（即乙○○在前，吳宗澤在後）出發，欲經由高雄縣永安鄉○○路由西向東
    前往前揭噴砂場，甲○○復僅駕駛ＸＱ─二三三三號自小客車跟隨在後，迄於同
    日凌晨一時三十分許，行經前揭維新路十之三號附近，適有吳永達駕駛車牌號Ｙ
    Ｉ─二八○一號自用小客車附載其友人吳志因以時速約五、六十公里之車速沿該
    路由東向西，自乙○○之對向車道行駛而來，乙○○明知二車於夜間交會時應使
    用近光燈，以避免對向來車之駕駛人因遭強光照射，妨害其對車前狀況之判斷，
    影響行車之安全，且依當時之情形，亦無不能注意之情事，詎乙○○竟未注意及
    此，於二車交會時，仍使用遠光燈，致吳永達因遭強光照射，益加無從依據原拉
    在鋼構邊緣之微弱警示燈光，查覺乙○○所駕駛之半聯車違規超寬裝運之鋼構且
    已跨越突出其車道（按鋼構超寬三點零五公尺，經代為核計結果，每邊平均超寬
    約一點五二公尺），而適時採取必要之閃避措施，嗣二車交會時，自小客車迎面
    遽遭乙○○所運送鋼構下端超出車身跨越突出至對向車道之部分鋼構邊擦撞，致
    前開自小客車前擋風玻璃及車頂均被刮起全毀，吳永達因而受有頭部外傷併嚴重
    腦浮腫、兩側急性硬腦膜下出血、開放性凹陷性顱骨骨折、蜘蛛膜下腔出血等傷
    害。乙○○於駕車肇事致吳永達受傷後，依法應即採取救護或其他必要之措施，
    並向警察機關報告，甲○○隨後押車亦發覺上情，詎於乙○○減速繼續行駛約五
    百公尺處始停車並告知甲○○後，甲○○竟以「沒有狀況」等語示意教唆乙○○
    離去，乙○○在甲○○之示意下，竟亦未採取任何救護或報警措施即駕車逃逸離
    去，吳永達之友人吳志因即攔下路過之某不詳姓名者所駕駛之車輛，將吳永達輾
    轉送高雄市鄭乃榮醫院與邱綜合醫院急救，俟仍因頭部外傷、顱內出血，延至同
    年月三日下午二時不治身亡。嗣經高雄縣警察局岡山分局前峰派出所員警據報後
    沿肇事路段即本洲路及省道台一線查訪，經民眾提供相似聯結車輛遭警攔檢並開
    立罰單之事實，即向省道交通三隊查詢，始查出上開忠德運輸公司所有之聯結車
    ，並於前揭新庴國民小學附近噴砂場查出乙○○及其所停放之ＹＺ─六五號半拖
    車及其上裝載之鋼構。
二、案經吳永達之配偶丙○○訴由暨高雄縣警察局岡山分局報告台灣高雄地方法院檢
    察署檢察官偵查起訴。
    理  由
一、訊據被告乙○○對於右揭駕駛車牌號ＸＴ─四六一號曳引車、聯結ＹＺ─六五號
    半拖車組成之半聯結車（依道路交通安全規則第二條第八款、第十五款之規定二
    者結合後稱之為半聯結車，下稱系爭半聯結車）載運巨型鋼構行經高雄縣永安鄉
    ○○路十之三號前，因所裝載鋼構超過車身寬度，跨越對向來車道，且於兩車相
    會時仍使用遠光燈，致被害人吳永達無從閃避，而發生鋼構下端迎面擦撞吳永達
    所駕駛之自用小客車前擋風玻璃，繼之刮起車頂，造成吳永達受有頭部外傷併嚴
    重腦浮腫、兩側急性硬腦膜下出血、開放性凹陷性顱骨骨折、蜘蛛膜下腔出血等
    傷害。嗣於停車後未對吳永達施以救護或其他必要之措施，亦未報警即駕車離去
    等事實，均供認不諱，核與證人即乘坐於被害人吳永達車內之吳志因；及被害人
    之配偶丙○○分別於警訊及本院調查時證述情節大抵相符，而本件交通事故查獲
    經過亦經證人即警員陳育善於本院調查時證稱：有民眾報案，我們到場，只見被
    害人之車，未看見肇事車輛，因之前當晚被告乙○○之車有被開罰單，從現場被
    害人車受損情形，我們過瀘經過現場的超寬之大卡車，循線在噴砂場查到被告乙
    ○○肇事車輛，肇事車輛留有肇事痕跡等語屬實，此外，復有前揭警員所測繪道
    路交通事調查報告表暨肇事現場圖、查獲報告、肇事車輛與肇事現場照片二十五
    幀在卷可資佐證。而被害人確因本件車禍受有前揭傷害，嗣經輾轉送醫急救，惟
    仍因頭部外傷、顱內出血，延至同年月三日下午二時不治身亡之事實，除有設於
    高雄市之鄭乃榮醫院、邱綜合醫院所出具之診斷證明書附在警卷可按外，亦經檢
    察官督同法醫師相驗屬實，制有相驗屍體證明書、驗斷書、勘驗筆錄在卷可憑。
    被告乙○○之自白顯與事實相符，堪可採信。
二、按貨車裝載貨物不得超過車身。又貨車裝載整體物品之寬度超過規定者，應填具
    申請書，繪製裝載圖，向公路監理機關申請核發臨時通行證，憑證行駛。再者，
    夜間會車應用近光燈，道路交通安全規則第七十九條第一項第三款、第八十條第
    一項第一款、第一百條第六款分別定有明文。此為汽車駕駛人之被告乙○○所應
    注意且能注意之義務，而被告乙○○所駕駛之系爭半聯結車之寬度僅二點六公尺
    ，所擬行經高雄縣永安鄉○○路○○道寬僅三點五公尺，機車道為一點六公尺，
    肇事當時半聯結車上所裝載之鋼構長十四點七公尺，寬為五點七五公尺，此有前
    揭道路交通事故調查報告表在卷可憑，經代為核計結果，鋼構已超寬三點零五公
    尺，每邊平均超寬約一點五二公尺。是被告乙○○當時所載運之鋼構已因超寬而
    侵入對向來車道無訛。而渠等超寬裝載運送並未向公路監理機關提出申請，亦為
    被告乙○○、甲○○所不爭之事實；再者，被告乙○○於會車時係使用遠光燈，
    以致影響被害人吳永達之視線，而不知被告乙○○所駕駛之半聯結車上之鋼構已
    超寬之事實，亦經前揭證人吳志因證述在卷（本院八十九年五月三十一日訊問筆
    錄），益徵本件交通事故係肇因於貨物裝載運送超過法定寬度，侵入來車道，復
    因被告乙○○於會車時使用遠光燈，致被害人吳永達遭強光照射，而無從依繫於
    鋼構邊緣之微弱警示燈光查覺鋼構超寬侵入其車道，而採取適當之閃避措施應可
    認定。從而，被告乙○○之超寬載運及會車時使用遠光燈之駕駛行為俱有過失灼
    然甚明。被害人吳永達之死亡既係因被告乙○○前揭行為所造成，兩者間自有相
    當之因果關係，本件事證明確，被告乙○○之犯行已堪認定。
三、另訊之被告甲○○對擔任忠德運輸公司之負責人，從事承攬載運貨物為業，及明
    知鋼構超寬仍將之裝載於於ＹＺ─六五號半拖車上後，令乙○○駕駛車牌號碼Ｘ
    Ｔ一四六號曳引車前往高雄縣永安工業區內，將鋼構運送至高雄縣大寮鄉新庴國
    民小學附近之某噴砂場之事實，固坦承不諱，惟矢口否認有業務過失致死及於肇
    事後示意被告乙○○駕駛聯結車逃逸之情事，辯稱伊不知道被告乙○○之聯結車
    有肇事云云；另辯護意旨亦以被告甲○○並未親自操作聯結車，其非駕駛人，駕
    駛並非其業務，核與刑法第一百八十五條之四之要件不合，且被告乙○○之後另
    有吳宗澤駕駛一部聯結車在後，被告甲○○在吳宗澤之聯結車後方，無從發現被
    告乙○○之聯結車撞及被害人吳永達之自小客車云云。惟查：
  （一）按貨車裝載貨物不得超過車身，如貨車裝載整體物品之寬度超過規定者，應
        填具申請書，繪製裝載圖，向公路監理機關申請核發臨時通行證，憑證行駛
        已如前述，被告甲○○既係從事承攬載運貨物為業，就此自應知之甚詳，依
        卷附照片所示鋼構均已成形，如非超寬裝載不可，自應申請核發臨時通行證
        ，憑證通行，此為從事承攬載運貨物之被告甲○○所應注意且能注意之義務
        ，乃竟未依規定辦理，即擅自超寬裝載，再者，被告甲○○於貨物裝載後並
        隨後押車，而所謂押車就是要注意運輸大宗貨物時之安全及交通維護，此經
        其於本院調查時自承在卷（本院八十九年八月二十九日訊問筆錄），裝載及
        押車維護交通安全既為被告之義務，而系爭肇事之半聯結車超寬裝載後，成
        形鋼構已突出至對向來車道，且於夜間行駛，極易造成對向來車行車之危險
        ，此為被告甲○○所能預見並防止，被告既負維護交通安全之義務，自應派
        人或親自在半聯車前適當之距離採取警示措施，以避免危險之發生，此亦為
        其所能注意之情事，詎竟未為之，而本件交通事故除被告乙○○於會車時使
        用遠光燈外，尚包括因貨物裝載時超寬致跨越對向來車道，亦已如前述，是
        被告甲○○未盡前揭注意義務，亦同為造成被害人死亡之原因，換言之，本
        件交通事故並非單純因半聯結車之駕駛人即共同被告乙○○之駕駛行為不慎
        所造成，尚包括裝載運送未依規定，及就此所產生之危險未採取確切適當及
        必要之安全警戒措施所導致，是辯護人此部分辯護意旨不無誤會。被告甲○
        ○之疏虞行為既同為造成被害人吳永達死亡之原因，則兩者間亦有相當之因
  果關係，從而被告甲○○過失致人於死之犯行亦堪認定。
  （二）又肇事路段裝設有路燈，此經前揭查獲警員陳育善於本院調查時結證在卷，
        被告甲○○於共同被告乙○○肇事後均曾停車查看，且共同被告乙○○於下
        車後曾向被告甲○○告以「可能發生狀況」，被告甲○○卻告以「沒有狀況
        」等語，此經渠等二人分別於本院調查時陳明在卷，共同被告乙○○於本院
        調查時所陳，渠等停車時間約有二十分鐘，並參酌前揭事故調查報告表與事
        故現場與車損照片所呈，被害人之車輛停止於撞及地點約五百二十公尺處，
        且撞及地點處散落大面積玻璃碎片（面積長約三十公尺、寬約五公尺），且
        被害人所駕駛車輛之車頂遭刮起，飛落於路旁，而車前之擋風玻璃亦刮損一
        半，於駕駛座處亦呈嚴重之輪狀裂紋，而被告聯結車所附載鋼構亦有因撞及
        所留之刮痕，且左側旁懸掛之小燈泡譯音撞及而破掉，顯見撞及力之大，聲
        響之巨；被告甲○○復自陳駕車在後約二百公尺處（即共同被告乙○○距吳
        宗澤所駕駛聯結車約一百五十公尺，甲○○距吳宗澤之聯結車約五十公尺）
        押車等情觀之，被告甲○○豈有不知共同被告乙○○所駕駛聯結車所附載之
        鋼構已與行駛在對向車道之被害人發生事故之理？又證人吳宗澤於本院調查
        時到庭證稱其確駕駛另一部聯結車在共同被告乙○○後方行駛，雖未見事故
        過程如何發生，但被告等人有停車查看燈泡，故伊亦跟著停車，幫忙看車旁
        燈泡等語（見本院八十九年八月二十九日訊問筆錄），堪認被告甲○○從查
        驗車輛之刮痕及燈泡破裂之過程，當可知肇事之情事。從而，被告甲○○所
        辯不知車禍肇事云云，顯係事後卸責之詞，尚難採信。又共同被告乙○○於
        停車後曾告知被告甲○○「可能發生狀況」後，惟被告甲○○卻告以「沒有
        狀況」等語已如前述，被告甲○○既已知悉共同被告乙○○車禍肇事，竟於
        告以「沒有狀況」云云，示意共同被告乙○○駕車離去，是其有教唆共同被
        告乙○○駕車逃逸之犯行亦已堪認定。依前揭道路交通事故調查報告表所載
        ，肇事路段之行車速限為每小時四十公里，而被害人吳永達當時之行車速度
        約五、六十公里，此經前揭證人吳志因於本院審理時證述在卷，惟被害人吳
        永達係在自已行進之車道內遭被告乙○○所駕駛半聯結車上鋼構擦撞而發生
        本件交通事故，是其雖有違規，惟難謂就本件交通事故之發生亦有過失，附
        此敘明。
四、被告乙○○係以從事駕駛為業務人之；被告王建興則為從事貨物承攬運送為業務
    之人，此經渠等分別陳明在卷，核渠等因承攬裝載、運送及駕駛之業務上過失而
    致人於死之所為，同係犯刑法第二百七十六條第二項之業務過失致人於死罪。被
    告乙○○駕駛系爭半聯結車肇事後逃逸之所為，係犯同法第一百八十五條之四之
    駕駛動力交通工具肇事，致人於死而逃逸罪，被告甲○○為該罪之教唆犯，應依
    該罪處罰。公訴人認此部分係共同正犯尚有未洽。被告二人所犯上開二罪犯意各
    別，行為互殊，應分論併罰。爰審酌被告二人裝載超寬之鋼構，猶上路行駛之重
    大過失程度，並於肇事致人於死後，復企圖卸責而逃逸，輕忽人命、漠視法令，
    莫此為甚，惟念渠等前無任何犯罪紀錄，有台灣高等法院被告全國前案紀錄表一
    紙為憑，且犯後已與被害人家屬達成和解，賠償其等精神上及財產上之損失等一
    切情狀，有和解書一紙在卷足憑，分就所犯各罪量處如主文所示之刑，並定其應
    執行刑。又被告二人前均未曾受過有期徒刑以上刑之宣告已如前述，爰審酌被告
    等係一因時疏虞致罹刑章，且犯後態度尚佳，且經此偵、審程序及刑之宣告當知
    所警愓，信無再犯之虞，本院認所宣告之刑以暫不執行為適當，併分別宣告緩刑
    四年及五年，以啟自新，並觀後效。
據上論斷，應依刑事訴訟法第二百九十九條第一項前段、刑法第一百八十五條之四、
第二百七十六條第二項、第二十九條第二項、第五十一條第五款、第七十四條第一款
、罰金罰鍰提高標準條例第一條前段，判決如主文。
本案經檢察官洪信旭到庭執行職務
中      華      民      國    八十九    年     十一     月     十三     日
                        臺灣高雄地方法院刑事交通庭
                                法   官     程克琳
右正本證明與原本無異。
如不服本判決，應於判決送達後十日內，向本院提出上訴狀。
                                書記官      王麒雄
中    華    民    國      八十九      年      十一      月      十七    日
【附錄本案論罪科刑應適用之法條】
刑法第一百八十五條之四︰
駕駛動力交通工具肇事，致人死傷而逃逸者，處六月以上五年以下有期徒刑。
刑法第二百七十六條第二項︰
從事業務之人，因業務上之過失犯前項之罪者，處五年以下有期徒刑或拘役得併科三
仟元（現已提高十倍為三萬元）以下罰金。


司法院資訊處製作；財團法人民間司法改革基金會備份。
